【裁判字號】    89,交上易,2035
【裁判日期】    891011
【裁判案由】    過失傷害
【裁判全文】
臺灣高等法院臺南分院刑事判決                八十九年度交上易字第二三五號
    上  訴  人  臺灣雲林地方法院檢察署檢察官
    上  訴  人
    即  被  告  丙○○
右上訴人因被告過失傷害案件，不服臺灣雲林地方法院八十九年度交易字第六四號，
中華民國八十九年十月十一日第一審判決（起訴案號：臺灣雲林地方法院檢察署八十
九年度偵字第八三一號）提起上訴，本院判決如左：
    主  文
上訴駁回。
丙○○緩刑伍年，緩刑期內付保護管束。
    事  實
一、丙○○於民國八十九年一月十四日上午十二時二十分許，駕駛車號Ｐ六─○四二
    九號自用小客車，沿雲林縣莿桐鄉雲七十四號雙向二車道之省道（由東往西方向
    ）行駛，途經雲林縣莿桐鄉雲七十四號縣道與大美路間之無號誌交岔路口處，原
    應注意行車速度，依標誌之規定，無標誌者，在市區道路，時速不得超過四○公
    里，在郊外道路時速不得超過六○公里；並應注意汽車在雙向二車道行駛時，於
    劃有分向限制線之路段，應不得駛入來車之車道內；且應注意汽車行經無號誌之
    交岔路口時，應減速慢行，作隨時停車之準備，而依當時為白晝，天候狀況為晴
    ，路面乾燥、無缺陷，道路無障礙物，視距良好之情形下，又無不能注意之情事
    ，竟疏未注意減速慢行，貿然以「時速八十公里」之速度，駛入來車之車道內行
    駛，適有甲○○騎乘車號ＮＶＣ─○五六號機車，後載乙○○及林麗美，自溪美
    路（由北往南方向）行駛至上開交岔路口，丙○○因超速且跨越分向限制線行駛
    ，致其發現甲○○所騎乘之上開機車時，雖緊急煞車，仍閃避不及，而於「來車
    車道」道路邊緣線外側其車頭撞及甲○○所騎乘之上開機車左側，致甲○○受有
    頭部外傷、腦震盪，臉部多處撕裂傷八乘一公分，包含前額四乘一公分、鼻子二
    乘一公分、右顴骨處八乘一公分，左小腿腓骨骨折，右小腿挫擦傷等傷害；並致
    乙○○受有左小腿開放性骨折、壓碎傷合併血管神經受損和嚴重傷口污染，及頭
    部外傷，事後並為左小腿截肢手術等重傷害。
二、案經甲○○、乙○○訴由雲林縣警察局斗六分局報請臺灣雲林地方法院檢察署檢
    察官偵查起訴及移送併案審理。
    理  由
一、訊據上訴人即被告丙○○固不否認於右揭時、地駕駛車牌號碼Ｐ六─○四二九號
    自用小客車，以「時速八十公里」之速度超速行駛，致其所駕駛之自用小客車之
    車頭撞及被害人甲○○所騎乘之機車左側，因而致甲○○受傷、乙○○受有重傷
    之事實，惟矢口否認有上開犯行，辯稱：「伊係為閃避甲○○所騎乘之機車，始
    肇致本件車禍」云云。
二、經查：
（一）依卷附道路交通事故調查報告表所附事故現場圖所示，本件車禍發生地點為被
      告丙○○原遵行車道之對向車道即「來車車道」道路邊緣線外側，車禍發生後
      ，被告所駕駛之自小客車停放來車車道道路邊緣線外，被害人甲○○之機車則
      倒地停放於丙○○之自小客車前方，而被告所駕駛之自小客車於車禍現場之煞
      車痕，長達十八‧五公尺，係自交岔路口之被告所行駛車道之對向車道（雲七
      十四號縣道由東往西方向）延伸至路邊，且均在被告原遵行車道之來車車道內
      ，於其原應遵行之車道內則無任何煞車痕，另機車及汽車於車禍發生後，則均
      停放於被告原應遵行車道之來車車道外之路邊，此有車禍當時現場照片五幀及
      警員所繪製之道路交通事故調查報告表一紙在卷可稽，以被告所駕駛之自小客
      車於車禍當時留存於地面之煞車痕及丙○○所駕駛之自用小客車於車禍發生後
      所停靠之位置觀之，足見本件車禍應係被告駕駛自用小客車，自始即「超越分
      向限制線」，於其原應遵行車道之「來車車道內超速」行駛，且於行經前揭無
      號誌之交叉路口之際，仍未減速慢行，作隨時停車之準備，致發現甲○○所騎
      乘之機車時，雖緊踩煞車，仍煞車閃避不及，而於來車車道之道路邊緣外側，
      撞及甲○○所騎乘之機車，致甲○○、乙○○分別受有前開之傷害。否則，被
      告若於其原遵行之車道內發現甲○○騎乘之機車，隨即緊踩煞車，並因無法煞
      停，而閃避至來車之車道，豈有於被告原遵行方向之車道內並無任何煞車痕跡
      之可能？
（二）次查：甲○○因本件車禍受有頭部外傷、腦震盪，臉部多處撕裂傷八乘一公分
      ，包含前額四乘一公分、鼻子二乘一公分、右顴骨處八乘一公分，左小腿腓骨
      骨折，右小腿挫擦傷等傷害，並有洪揚醫院診斷證明書一紙在卷可稽；乙○○
      因而受有左小腿開放性骨折、壓碎傷合併血管神經受損和嚴重傷口污染，及頭
      部外傷等傷害，亦有秀傳醫院診斷證明書一紙在卷可佐，乙○○嗣後並因前開
      傷害，進而為左小腿截肢手術等情，亦據告訴人乙○○指訴綦詳，並經原審法
      院當庭勘驗屬實。
（三）按行車速度，依標誌之規定，無標誌者，在市區道路，時速不得超過四○公里
      ，在郊外道路時速不得超過六○公里；又汽車在雙向二車道行駛時，在劃有分
      向限制線之路段，應不得駛入來車之車道內；再汽車行經無號誌之交岔路口時
      ，應減速慢行，作隨時停車之準備，道路交通安全規則第九十三條第一項第一
      款、第九十七條第二款、第九十三條第一項第四款分別定有明文，被告駕駛汽
      車本應注意上述道路交通安全規定，且依當時為白晝，天候狀況為晴，路面乾
      燥、無缺陷，道路無障礙物，視距良好之情形，有道路交通事故調查報告表一
      紙在卷足據，並無不能注意之情形，被告能注意而不注意，因而肇至本件車禍
      ，自應負過失之責任，本件經送台灣省嘉雲區車輛行車事故鑑定委員會鑑定結
      果，亦同此認定，此有台灣省嘉雲區車輛行車事故鑑定委員會八十九年五月十
七日嘉鑑字第八九○三八○號鑑定意見書一份在卷可參，且被告之過失行為與
      被害人之傷害結果間復有相當因果關係甚明。被告上開所辯，顯係事後避重就
      輕之詞，不足採信。本件事證明確，被告犯行，應堪認定。
三、核被告所為，係犯刑法第二百八十四條第一項前段之過失傷害罪及同條後段之過
    失致重傷罪，被告以一過失行為同時致告訴人二人受傷，為想像競合犯，依刑法
    第五十五條之規定，應從一重之過失致重傷罪處斷。原審法院因而適用第二百八
    十四條第一項前段、第二百八十四條第一項後段、第五十五條、罰金罰鍰提高標
    準條第一條前段之規定，並審酌告訴人乙○○正值青壯年，即因本件車禍所致傷
    害，因而為左腿部之截肢手術，致勞動力減少，而被告於犯罪後迄今已逾半年，
    均未曾賠償告訴人，其過失程度、所生危害及其犯後態度等一切情狀，量處有期
    徒刑捌月，原審判決認事用法均無不合，量刑亦稱妥適，被告上訴意旨謂量刑過
    重，被害人認量刑太輕聲請公訴人上訴，指摘原判決不當，均無可取，為無理由
    ，應予駁回。又被告素行良好，前此未曾受有期徒刑以上刑之宣告，有本院被告
    全國前案紀錄表可稽，其因一時疏忽，致罹刑典，事後已坦承犯行，深具悔意，
    且已與被害人乙○○、甲○○和解，賠償其損害，有雲林縣西螺鎮調解委員會調
    解書兩份在卷足憑，經此刑之宣告後，應知警惕，而無再犯之虞，本院因認暫不
    執行其刑為適當，併予以宣告緩刑伍年，以勵自新。又斟酌其犯罪之性質，及被
    告之年齡等情狀，本院認有保護管束之必要，因此於緩刑期內均付保護管束。
據上論斷，應依刑事訴訟法第三百六十八條，刑法第七十四條第一款、第九十三條第
一項判決如主文。
本案經檢察官王碧霞到庭執行職務。
中      華      民      國    九十    年      一      月     十八     日
                                 臺灣高等法院臺南分院刑事第四庭
                                         審判長法  官
                                               法  官
                                               法  官
右正本證明與原本無異。
不得上訴。
                                        書記官
中      華      民      國    九十    年      一      月              日
附錄本案論罪科刑法條全文：
刑法第二百八十四條
因過失傷害人者，處六月以下有期徒刑、拘役或五百元以下罰金，致重傷者，處一
年以下有期徒刑、拘役或五百元以下罰金。
從事業務之人，因業務上之過失傷人害者，處一年以下有期徒刑、拘役或一千元以
下罰金，致重傷者，處三年以下有期徒刑、拘役或二千元以下罰金。


司法院資訊處製作；財團法人民間司法改革基金會備份。
